【裁判字號】    95,訴,1484
【裁判日期】    951219
【裁判案由】    強盜
【裁判全文】
臺灣臺南地方法院刑事判決              95年度訴字第1484號
公 訴 人    臺灣臺南地方法院檢察署檢察官
被    告    丁○○ 男 23歲.
指定辯護人  甲○○公設辯護人
上列被告因強盜案件，經檢察官提起公訴（95年度偵字第12806
號），本院判決如下：
    主  文
丁○○意圖為自己不法之所有，攜帶凶器，以強暴至使不能抗拒
，而取他人之物，累犯，處有期徒刑玖年。扣案之鐵槌一支，沒
收。
    事  實
一、丁○○曾於民國93年間因妨害兵役條例案件，經本院93年
    度簡字第2258號判決有期徒刑3月確定，於94年2月23日執行
    完畢，猶不知悔改，於95年8月19日下午1時許，騎乘車號
    H56-478機車搭載陳美貞（所涉強盜罪嫌部份另經檢察為不
    起訴處分），前往位於台南市○○路○段36巷180號「永楊興
    資源回收廠」，變賣銅線、鐵釘等物，於同日下午1時20分
    許待該處負責人乙○○秤完丁○○所帶來銅線、鐵釘等重量
    後，與丁○○進入該處辦公室內欲交付買賣之價款之際，丁
    ○○竟基於意圖為自己不法所有之犯意，持其所攜帶之鐵槌
    ，接連猛力敲擊乙○○之頭部，乙○○隨即倒地，乙○○倒
    地後，丁○○仍以鐵鎚繼續敲打乙○○，造成乙○○受有頭
    部外傷、頭皮撕裂傷等傷害（傷害部份未據告訴），致使乙
    ○○不能抗拒，丁○○乃強取其背在身上裝有現金新台幣（
    下同）306800元之背包，得手後轉身欲逃離現場，乙○○見
    狀乃起身持鋁棒由後追趕丁○○，並呼叫同事前來協助，隨
    即由乙○○、其兄邱源明及同任職於該資源回收廠之楊秋雲
    等人，在該回收廠前聯手將丁○○制服，並報警前來處理。
二、案經台南市警察局第三分局報告台南地方法院檢察署檢察官
    偵查起訴。
    理  由
一、訊據被告丁○○對於前開時、地，持鐵鎚接連猛力敲擊乙○
    ○之頭部，並取走其背在身上裝有306800元之背包之事實均
    坦承不諱，核與證人即被害人乙○○證述情節相符，復有現
    場照片10紙、財團法人奇美醫院診斷證明書1張附卷可稽，
    並有扣案之鐵槌1支足資佐證，足認被告之自白與事實相符
    。被告雖矢口否認有強盜之犯行，辯稱：其攜帶鐵鎚係因先
    前與乙○○發生過口角，對伊所說的話感到不高興，其攜帶
    鐵鎚係準備打伊；並未動手拿乙○○的書包，係伊自己交付
    的云云。然查：
（一）證人乙○○於本院審判期日證稱：當天到辦公室算錢時，
      雙方並無因被告將其叫醒而起爭執；伊都沒有說話，直接
      算帳拿錢給被告；被告要拿鐵鎚敲打其頭部之前，都沒有
      說什麼話；伊當時正好要拿錢給被告，手剛碰到錢，頭就
      暈了等語。足認雙方於當日交易時並未生口角，且被告於
      被害人準備拿錢之際，持鐵鎚接連猛力敲擊被害人頭部，
      則倘如被告所言，係為先前雙方之口角洩憤，則渠等於辦
      公室外秤量銅線等物之重量時，被告即有下手之時機，為
      何待告訴人秤完銅線等物之重量，走回辦公室拿錢時始下
      手？故被告自始即有等待乙○○算錢時對其施以強暴，並
      將財物據為己有之意圖，其所辯對於乙○○先前說的話感
      到不悅，基於氣憤始持鐵鎚敲打其頭部等語顯係卸責之詞
      ，不足採信。
（二）再者，被告於本院行準備程序時，就其前往資源回收廠販
      賣物品不只一次，於本件案發前已知悉乙○○將現金放在
      他隨身所背之背包內一事並不爭執；及審判期日陳述拿走
      乙○○背包之前知道裡面是錢等語。參以證人乙○○到庭
      證述：回收廠的錢都放在一個背包裡，我都背在身上；背
      包已經用了半年多；客人來賣東西都是用這個跟他算錢等
      語。益徵被告自始即知悉乙○○有將回收廠之收入裝於該
      背包內，並隨身攜帶之習慣，其趁乙○○自背包拿錢時持
      鐵鎚敲打其頭部，主觀上確係基於藉由此等強暴之行為，
      使其無法抗拒後，將背包裡之錢財據為己有之不法所有之
      意圖而為。
（三）被告於對乙○○施強暴行為後，動手強取其背包等情，除
      據證人乙○○到庭證述：被告一直敲打其頭部，大約敲了
      6、7下，感覺被告在拉其錢袋；其倒地以後被告繼續打其
      頭部，其用雙手抱著頭；被告一直打，然後動手搶袋子，
      袋子是斜背的等語；及被告自承拿走乙○○背包時，乙○
      ○倒在牆壁。衡情如被害人乙○○倒地時，雙手抱頭，背
      包斜背，被告如非施力強取，如何取得該背包？況306800
      元為數不小，可能係其回收廠週轉之全部現金，乙○○為
      求慎重，才以不離身之背包斜背，倘如被告所言打其1、2
      下，乙○○便主動將背包交付被告，本院認為不僅與乙○
      ○到場證述內容相違，亦與警卷所附現場照片呈現之血流
      一地現象不符，被告關於此部份之辯解實無可採。
（四）再者，被告於本院審判期日時到庭陳述：其拿走被害人即
      乙○○之皮包時，被害人倒在牆壁，倒在地上後，其又敲
      打他2、3下。及乙○○證述：被告敲打其後腦殼的位置，
      其馬上倒地，倒地後被告繼續打其頭部等語，被告關於乙
      ○○倒地後，猶以鐵鎚攻擊之事實並不爭執，本院認為不
      論被告以鐵鎚敲擊乙○○頭部幾下，重點在於乙○○倒地
      後，被告猶以鐵鎚繼續敲打，任何人在徒手無預警情形下
      遭受此種攻擊，均可認為對於歹徒所覬覦身上財物，已達
      無法抗拒，而必須交付之程度。足認被告之行為，已使乙
      ○○生命、身體之危險迫在眉睫，其自由意識已遭受到壓
      制，客觀上已達不能抗拒之程度，被告在攻擊後進而強取
      乙○○之財物，實難解免加重強盜之罪責。
（五）綜上所述，本件事證明確，被告犯行堪以認定，應予依法
      論科。
二、按鐵鎚質地堅硬，客觀上足對人之身體、生命造成危害，係
    屬兇器，被告持以向人強盜財物，核其所為係犯刑法第三百
    三十條第一項、第三百二十一條第一項第三款之攜帶兇器加
    重強盜罪。被告曾於93年間因妨害兵役條例案件，經本院93
    年簡字第2258號判決有期徒刑3月確定，於94年2月23日執行
    完畢，有台灣高等法院被告前案紀錄表在卷可按，其受有期
    徒刑執行完畢，5年內再犯本件最重本刑為有期徒刑以上之
    罪，為累犯，應依刑法第47條第1項規定加重其刑。爰審酌
    被告曾有殺人、妨害自由、強盜等前科，有台灣高等法院被
    告前案紀錄表在卷可稽，素行不佳，尤不思俊悔，在通緝期
    間仍持凶器強盜他人財物，在對方流血倒地後猶繼續攻擊，
    犯罪手法兇殘，犯後猶辯稱係對方自行交付財物，未見悔意
    等一切情狀，量處如主文所示之刑。扣案之鐵槌一支，係被
    告所有供本案犯罪之物，業據被告供明在卷，應依刑法第38
    條第1項第2款規定宣告沒收之。
據上論斷，應依刑事訴訟法第299條第1項前段、刑法第330第1項
、第321條第1項第3款、第47條第1項、第38條第1項第2款，判決
如主文。
本案經檢察官丙○○到庭執行職務
中    華    民    國    95    年    12    月    19    日
              刑事第十二庭  審判長法  官  侯明正
                                  法  官  林佩儒
                                  法  官  陳振謙
以上正本證明與原本無異。
如不服本判決，應於收受送達後10日內向本院提出上訴書狀（應
附繕本）。
                                  書記官    黃雅雲
中    華    民    國    95    年    12    月    19    日
附錄本案論罪科刑法條全文
中華民國刑法第330條第1項
犯強盜罪而有第 321 條第 1 項各款情形之一者，處 7 年以上有
期徒刑。


司法院資訊處製作；財團法人民間司法改革基金會備份。
